【裁判字號】    95,上訴,2892
【裁判日期】    950929
【裁判案由】    毒品危害防制條例
【裁判全文】
臺灣高等法院刑事判決                95年度上訴字第2892號
上  訴  人  臺灣新竹地方法院檢察署檢察官
被      告  甲○○
                    （現另案於於臺灣新竹監獄執行中）
上列上訴人因毒品危害防制條例案件，不服臺灣新竹地方法院95
年度訴字第380號，中華民國95年6月30日第一審判決（起訴案號
：臺灣新竹地方法院檢察署95年度毒偵字第579號及同署檢察官
移送併案審理95年度毒偵字第574號、第633號、第753號、第992
號、1189號）提起上訴，被告就被訴事實為有罪陳述，本院合議
庭裁定適用簡式審判程序審理，判決如下：
    主  文
原判決撤銷。
甲○○連續施用第一級毒品，累犯，處有期徒刑壹年，扣案之海
洛因拾貳包（合計淨重肆點柒玖公克，空包裝重貳點捌公克），
均沒收銷燬之；又連續施用第二級毒品，累犯，處有期徒拾月，
扣案之安非他命貳包（合計毛重貳點壹玖公克），均沒收銷燬之
，吸食器貳組，均沒收。應執行有期徒刑壹年柒月，扣案之海洛
因拾貳包（合計淨重肆點柒玖公克，空包裝重貳點捌公克）、安
非他命貳包（合計毛重貳點壹玖公克），均沒收銷燬之，吸食器
貳組，均沒收。
    事  實
一、甲○○曾於民國92年間因違反毒品危害防制條例案件，經臺
    灣新竹地方法院以92年度易字第197號判決判處有期徒刑6月
    ，如易科罰金，以3百元折算1日確定，於93年11月5日易科
    罰金執行完畢。其於90年間且因施用毒品案件，經臺灣新竹
    地方法院裁定觀察勒戒後，認無繼續施用毒品傾向，於90年
    9月26日釋放出所，由臺灣新竹地方法院檢察署檢察官於90
    年9月24日，以90年度毒偵字第1224號不起訴處分確定，仍
    不知悔改，於觀察勒戒執行完畢釋放後5年內，復基於施用
    第一級毒品海洛因之概括犯意，於95年1月16日下午某時起
    至同年5月25日上午某時止，在其位於新竹市○區○○路1段
    13號住處及其他不詳處所，將香煙捲紙內之部分煙草撥出，
    填入海洛因粉末後，持其所有之打火機點燃香煙吸食之方式
    ，以1至3日施用1次之頻率，連續施用海洛因多次。又另行
    起意，基於施用第二級毒品安非他命之概括犯意，於95年1
    月16日下午某時起至同年5月25日上午某時止，在其上址住
    處及其他不詳處所，將安非他命放入其所有之吸食器內，持
    其所有之打火機點火燒烤，吸食安非他命遇熱時產生之煙氣
    之方式，以1日施用2次之頻率，連續施用安非他命多次。嗣
    警方於（1）、95年1月17日下午4時30分許，在新竹市○○
    路與西濱路口對其盤查後，當場查扣其所有之海洛因4包（
    合計淨重1.45公克，空包裝重0.76公克）及供施用安非他命
    所用之吸食器1組，並於翌日即同年月18日採集其尿液送驗
    。（2）、95年2月5日晚上11時5分許，至林建財位在新竹市
    ○○路○段39巷2號住處查訪後，徵得在場之甲○○同意，於
    翌日即同年2月6日採集其尿液送驗。（3）、95年2月17日晚
    上10時50分許，前往甲○○位在新竹市○○街286巷1號4樓
    住處查訪時，徵得其同意搜索該址後，當場查扣其所有之海
    洛因6包（合計淨重3.15公克，空包裝重1.67公克）、安非
    他命1包（毛重0.55公克）及供施用安非他命所用之吸食器1
    組，並於翌日即同年2月18日採集其尿液送驗。（4）、95年
    3月11日下午19時50分，經警在新竹縣竹東鎮○○里○○路
    ○段與民得路口，為經警查獲，95年3月12日11時許，經於警
    局採集其尿液送驗，其分別回溯26小時及96小時內之某時，
    在不詳地點，施用第1級毒品海洛因及第2級毒品安非他命各
    1次。（5）、95年4月14日晚上9時許，在新竹市○○路與集
    福街口對其盤查後，當場查扣其所有之海洛因二包（合計淨
    重0.19公克，空包裝重0.37公克），並於翌日即同年4月15
    日採集其尿液送驗。（6）、95年5月25日下午5時20分許，
    在新竹市○○路與林森路口對其盤查後，當場查扣其所有之
    安非他命1包（毛重1.64公克），並於同日採集其尿液送驗
    。其先後6次為警採尿送驗結果，均呈嗎啡（即海洛因水解
    後之反應）及安非他命陽性反應而查獲上情。
二、案經新竹縣警察局竹東分局報請臺灣新竹地方法院檢察署檢
    察官偵查起訴及同署檢察官移送併案審理。
    理  由
一、上述事實，業經被告甲○○於本院審理時坦白承認，而被告
    經警採尿送驗結果，均呈嗎啡（即海洛因水解後之反應）及
    安非他命陽性反應，有尿液受檢人真實姓名代號對照表及臺
    灣檢驗科技股份有限公司濫用藥物尿液檢驗報告6紙在卷可
    證。又扣案之白粉12包（合計淨重4.79公克，空包裝重2.8
    公克），經送請法務部調查局鑑驗結果，認均含海洛因成分
    ，有法務部調查局鑑定通知書3紙在卷可證，此均為檢驗機
    關本於專業知識及以精密儀器測試所得之結論，自可憑信。
    再施用第一級毒品海洛因，可於2至4日內由施用者尿液中檢
    測得知；施用第二級毒品安非他命，可於1至4日內由施用者
    尿液中檢測得知，亦有行政院衛生署管制藥品管理局92年3
    月10日管檢字第0920001495號函在卷可供參考。此外，復有
    安非他命2包（合計毛重2.19公克）及吸食器2組扣案可資佐
    證，足見被告之自白與事實相符，可以採信，其於上述時地
    施用海洛因及施用安非他命多次之事實，均可認定。又被告
    於90年間因施用毒品案件，經原審法院裁定觀察勒戒後，認
    無繼續施用毒品傾向，於90年9月26日釋放出所，由臺灣新
    竹地方法院檢察署檢察官於90年9月24日，以90年度毒偵字
    第1224號不起訴處分確定等情，有臺灣新竹地方法院檢察署
    刑案資料查註紀錄表及本院被告前案紀錄表各1份在卷足憑
    ，事證明確，被告於觀察勒戒執行完畢釋放後5年內，再施
    用第一級毒品海洛因及第二級毒品安非他命之犯行均堪認定
    。
二、查：（一）、海洛因、安非他命分別為毒品危害防制條例第
    2條第1項第1款、第2款所稱之第一級、第二級毒品，均不得
    持有及施用，被告甲○○竟持以施用，核其所為，係犯同條
    例第10條第1項之施用第一級毒品罪及同條第2項之施用第二
    級毒品罪。其施用前持有第一級毒品海洛因、第二級毒品安
    非他命之低度行為，應分別為施用之高度行為所吸收，均不
    另論罪。（二）、被告行為後，刑法上第56條連續犯之規定
    ，業於94年1月7日修正公布刪除，並於95年7月1日施行，依
    刑法第2條第1項規定，比較新舊法結果，以適用修正前刑法
    第56條連續犯之規定以一罪論，較有利於被告。是被告先後
    多次施用海洛因及安非他命之行為，均時間緊接，觸犯構成
    要件相同之罪名，顯係基於概括之犯意反覆為之，應依修正
    前刑法第56條連續犯之規定，以一罪論並加重其刑。公訴意
    旨固僅敘及被告於95年1月18日上午11時40分許回溯26小時
    及96小時內某時施用海洛因及安非他命之犯行，惟被告其餘
    施用海洛因及安非他命之行為，與已起訴之部分，均有修正
    前刑法第56條連續犯之裁判上一罪關係如前述，本院自應併
    予裁判。（三）、被告曾於92年間因違反毒品危害防制條例
    案件，經臺灣新竹地方法院以92年度易字第197號判決判處
    有期徒刑6月，如易科罰金，以3百元折算1日確定，於93 年
    11月5日易科罰金執行完畢，有臺灣新竹地方法院檢察署刑
    案資料查註紀錄表及本院被告前案紀錄表各1份在卷可供參
    考，其受有期徒刑之執行完畢後，5年之內再犯有期徒刑以
    上刑之上開2罪，不論依修正前之刑法第47條，或修正後之
    刑法第47條第1項之規定，均構成累犯，對被告而言並無有
    利或不利之情形，自不生新舊法比較之問題，應逕依修正前
    之刑法第47條，論以累犯，並加重其刑。其所犯上開二罪，
    犯意各別，行為不同，應予分別論罪，合併處罰。
三、原審諭知被告甲○○連續施用第1、2級毒品，應執行有期徒
    刑1年6月，固非無見。惟查：被告甲○○於95年3月12日11
    時許，分別回溯26小時及96小時內之某時，在不詳地點，施
    用第1級毒品海洛因及第2級毒品安非他命各1次，96小時內
    某時施用海洛因及安非他命之犯行，與已起訴之部分，具有
    修正前刑法第56條連續犯之裁判上一罪關係如前述，於本院
    審理時，被告並已坦承其犯行，原審未及審酌，檢察官上訴
    請求併案審理，非無理由，又被告行為後，刑法第56條之規
    定，業於94年1月7日修正公布刪除，並於95年7月1日施行如
    前述，又原判決雖未及比較適用，然上訴本院後，經比較新
    舊法，行為後之法律並非較有利於行為人，仍應適用行為時
    法，則原判決適用行為時法即無不當，雖不構成撤銷之原因
    ，然原判決既有前開可議之處，仍應由本院予以撤銷改判。
    爰審酌被告曾有恐嚇、賭博、違反麻醉藥品管理條例及違反
    毒品危害防制條例等前科之素行、為減緩病痛而施用毒品之
    犯罪動機與目的、經執行觀察勒戒後仍未戒除毒癮、施用毒
    品嚴重危害其身心健康、施用海洛因、安非他命之期間不長
    ，且腹部疝氣開刀，有診斷書影本1紙在卷及坦認犯行之犯
    罪後態度等一切情狀，分別量處如主文第2項所示之刑，並
    定其應執行之刑。扣押在案之海洛因12包（合計淨重4. 79
    公克，空包裝重2.8公克）及安非他命2包（合計毛重2. 19
    公克），均應依毒品危害防制條例第18條第一項前段之規定
    ，沒收銷燬之。另扣押在案之吸食器2組，均為被告所有，
    為供施用安非他命所用之物，業經被告供明在卷，均應依刑
    法第38條第1項第2款之規定沒收。至被告所有，供施用海洛
    因及安非他命所用之打火機並未扣案，亦無證據證明現尚存
    在，為避免執行困難，爰不併予宣告沒收。
據上論斷，應依刑事訴訟法第369條第1項前段、第364條、第273
條之1第1項、第299條第1項前段，毒品危害防制條例第10條第1
項、第2項、第18條第1項前段，刑法第11條、修正前第56條、修
正前第47條、第38條第1項第2款、第51條第5款，判決如主文。
本案經檢察官邱美育到庭執行職務。
中    華    民    國    95    年    9     月    29    日
                  刑事第八庭審判長法  官  鄭文肅
                                  法  官  陳國文
                                  法  官  江國華
以上正本證明與原本無異。
如不服本判決，應於收受送達後10日內向本院提出上訴書狀，其
未敘述上訴之理由者並得於提起上訴後10日內向本院補提理由書
（均須按他造當事人之人數附繕本）。
                                  書記官  陳玉嬋
中    華    民    國    95    年    10    月    2     日
附錄本案論罪科刑法條全文：
毒品危害防制條例第10條
施用第一級毒品者，處六月以上五年以下有期徒刑。
施用第二級毒品者，處三年以下有期徒刑。


司法院資訊處製作；財團法人民間司法改革基金會備份。
